臺灣士林地方法院刑事判決　　　　　　　94年度交易字第43號
公　訴　人　臺灣士林地方法院檢察署檢察官
被　　　告　乙○○
上列被告因過失致死案件，經檢察官提起公訴（93年度偵字第96
06號），本院判決如下：
    主  文
乙○○因過失致人於死，處有期徒刑拾月，緩刑貳年。
    事  實
一、乙○○於民國93年7 月9 日15時15分許，駕駛車號K6-4531
    號自用小客車，沿臺北市○○路由北往南行駛，行經知行路
    235 巷口時，將車停靠路邊欲買飲品給其子女飲用，因其子
    女表示不要喝飲料，遂未下車欲逕行左轉至知行路214 巷，
    本應注意行車時，起步前應注意前後左右有無障礙或車輛行
    人，並應讓行進中之車輛行人優先通行，且汽車行駛至無號
    誌交岔路口轉彎時，轉彎車應暫停讓直行車先行，而依當時
    為下午3 時15分，天候晴、日間有自然光、路面狀況及視距
    均良好，按當時情形並無不能注意之情事，適同向車道左後
    方之車道有范煙秋騎乘車牌號碼GN5 —996 號之重機車駛至
    該處，乙○○竟疏於注意左後方來車，起步角度過大，且未
    暫停讓後方直行車輛先行，即貿然將方向盤左打到底直接左
    轉，並佔據知行路由北往南行駛之全部車道，致其自用小客
    車之左前保險桿撞及范煙秋之機車龍頭之右前面板及右斜下
    方之腳踏板處而肇事，范煙秋人車倒地，因而受有頭部外傷
    右側顱骨骨折、顱內出血及瀰漫性腦挫傷、蜘蛛膜下腔出血
    及腦室出血等傷害，於送醫後仍因頭部外傷、顱內出血傷重
    不治死亡。乙○○於肇事後，於有偵查犯罪權限之機關或公
    務員發覺其為犯人前，向前往處理行車事故之警員自首肇事
    ，進而接受裁判。
二、案經乙○○自首暨范煙秋之子甲○○訴由臺灣士林地方法院
    檢察署檢察官偵查起訴。
    理  由
一、右揭被告乙○○駕車於前開時、地，由路邊停車起步駛出，
    為儘速左轉致疏未注意後方來往車輛，即貿然駛出左轉，致
    所駕駛之自小客車左前保險桿與被害人范煙秋之機車右側車
    身發生碰撞，致范煙秋因頭部外傷顱內出血而不治死亡之事
    實，業據被告乙○○於本院審理時自白不諱（詳見94年12月
    13日、12月27日審判筆錄），並有道路交通事故調查報告表
    (一)( 二)、 談話紀錄表、道路交通事故現場圖、道路交通
    事故補充資料表各乙份及現場照片14幀在卷可稽；復經檢察
    官履勘K6-4531 號小客車外觀碰撞、毀損之情形，製有93年
    9 月13日履勘筆錄乙份、肇事車輛照片11幀附卷足憑；再被
    害人范煙秋確係因本件車禍致受有右側顱骨骨折、顱內出血
    及瀰漫性腦挫傷、蜘蛛膜下腔出血及腦室出血、右側胸部挫
    傷併肋骨骨折及氣胸、四肢多處擦傷等傷害，經送醫急救後
    仍因頭部外傷導致顱內出血傷重不治死亡之事實，有馬偕紀
    念醫院診斷證明書1 份在卷足參，亦經臺灣士林地方法院檢
    察署檢察官督同法醫師相驗明確，有勘驗筆錄、相驗屍體證
    明書、驗斷書及相驗屍體照片等件附卷可考，從而被告之此
    部分自白之內容核與事實相符，堪予採信。
二、按行車起步前應顯示方向燈，注意前後左右有無障礙或車輛
    行人，並應讓行進中車輛行人優先通行；又汽車行駛至交岔
    路口，轉彎車應讓直行車先行，道路交通安全規則第89條第
    1 項第6 款、第102 條第1 項第6 款分別定有明文。查本件
    被告於前開路段起步左轉時，自應注意前開交通安全規則之
    規定，而當時天候晴、日間有自然光、路面乾燥無缺陷、亦
    無障礙物，依被告之智識、能力又無不能注意之情事，有前
    揭道路交通事故調查報告表及交通事故現場照片在卷可資佐
    證，衡情並無不能注意之情事，被告竟疏未注意左後方來往
    車輛即逕行起步左轉，其有過失至為明確。且本件經台北市
    政府警察局交通警察大隊分析肇事原因及送台北市車輛行車
    事故鑑定委員會鑑定，結果均認被告有上開過失，有事故肇
    事原因初步分析研判表、上開委員會之鑑定意見書各1 份在
    卷可參。被害人范煙秋因此次車禍而死亡，被告之過失與范
    煙秋之死亡間顯具有相當因果關係。雖本件車禍發生時被害
    人為無照駕駛，然查被告係由路邊停車起步駛出後，即逕行
    左轉，並佔據全部車道，以致被害人猝不及防，且依現場圖
    以觀，被害人人車倒地之地點，係在被告小客車左前方之對
    向車道，顯見被害人見此狀況，已向左閃避，仍因閃避不及
    而發生碰撞，是尚無證據證明被害人有何過失情事，附此敘
    明。綜上所述，本件事證已臻明確，被告犯行洵堪認定，應
    依法論科。
二、核被告乙○○所為，係犯刑法第276 條第1 項之過失致人於
    死罪。又被告於肇事後，於警員前往現場處理時，在其上開
    犯行未為任何有偵查犯罪職權之公務員已知悉前，不逃避接
    受裁判而當場向警員自首，承認其為肇事人，有臺北市政府
    警察局交通警察大隊北投分隊警員陳照原依職權所填具自首
    調查報告表附卷可稽，被告既已向該管公務員申述犯罪事實
    ，而不逃避接受裁判，已合於刑法第62條前段所定對於未發
    覺之犯罪自首而接受裁判之要件，應依該條規定減輕其刑。
    爰審酌被告素行良好，尚無前科，其因一時駕駛疏失，致觸
    犯本案犯行，惟其過失行為造成被害人范煙秋因而傷重死亡
    ，所生危害甚鉅，被告過失之程度甚重，並考量被告其智識
    程度、生活狀況，犯罪後坦承犯行，尚有悔意，已與被害人
    家屬達成民事和解賠償損害等一切情狀，量處如主文所示之
    刑。又被告前未曾受有期徒刑以上刑之宣告，此有臺灣高等
    法院被告全國前案紀錄表1 紙附卷可憑，其因一時失慮，偶
    罹刑典，事後已坦承犯行，深具悔意，經此刑之宣告後，應
    知警惕而無再犯之虞，本院因認暫不執行其刑為當，予以宣
    告緩刑2 年，用啟自新。
據上論斷，應依刑事訴訟法第299 條第1 項前段，刑法第276 條
第1 項、第62條前段、第74條第1 款，罰金罰鍰提高標準條例第
1 條前段，判決如主文。
本案經檢察官鄭嘉欣到庭執行職務。
中　　華　　民　　國　　94　　年　　12　　月　　30　　日
　　　　　　　　　刑事第三庭審判長法　官  洪英花
                                  法  官  王沛雷
                                  法  官  汪梅芬
以上正本證明與原本無異。
如不服本判決應於送達後10日內，向本院提出上訴狀。
                                  書記官  林旻弘
中　　華　　民　　國　　94　　年　　12　　月　　30　　日
附錄本判決論罪科刑依據之法條：
中華民國刑法第276 條第1 項：
因過失致人於死者，處二年以下有期徒刑、拘役或二千元以下罰
金。
